【裁判字號】    98,交聲,1296
【裁判日期】    980630
【裁判案由】    交管條例聲異
【裁判全文】
臺灣板橋地方法院交通事件裁定        98年度交聲字第1296號
原處分機關  臺北市交通事件裁決所
受處分人即
異  議  人  甲○○
上列異議人即受處分人因違反道路交通管理處罰條例案件，對
於原處分機關於中華民國98年4 月23日所為之處分（原處分案
號：北市裁申字第裁22-A00000000號），聲明異議，本院裁定
如下：
    主  文
原處分撤銷。
甲○○汽車駕駛人行車速度，超過規定之最高時速未滿二十公里
，處罰鍰新臺幣壹仟貳佰元，並記違規點數壹點。
    理  由
一、按汽車（包括機器腳踏車）駕駛人，行車速度，超過規定之
    最高時速，或低於規定之最低時速，除有第四十三條第一項
    第二款情形外，處新臺幣（下同）一千二百元以上二千四百
    元以下罰鍰。次按汽車駕駛人有第四十條情形者，除依原條
    款處罰鍰外，並記違規點數一點，道路交通管理處罰條例第
    四十條、第六十三條第一項第一款定有明文。
二、原處分意旨略以：異議人即受處分人甲○○所有之車號DZE-
    701 號輕型機車，於民國九十七年十二月十四日十七時五十
    八分許，行經臺北市○○○道（往北），為警以微電腦雷達
    波型自動採證單功能相機測得車速54公里，並拍攝照片一張
    ，嗣經臺北縣政府警察局交通隊以「行車速度超過規定之最
    高時速未滿20公里（限速40公里）」之違規逕行舉發，並經
    原處分機關臺北市交通事件裁決所依道路交通管理處罰條例
    第四十條規定，裁處罰鍰新臺幣一千二百元。異議意旨略以
    該當地正重新規劃路線與設施，臺北市交通管制工程處並有
    發布文稿說明：「請用路人依標誌、標線、號誌及現場員警
    指揮行止，以維行車順暢及安全」，然員警卻以躲在暗處偷
    拍代替勸導指揮；且行經路段之沿途路燈未開啟，視線不明
    ，駕駛人不易辨識交通周圍環境，且拍照之時地皆與案發時
    地不符合，為此聲明異議，請求撤銷原處分等語。
三、經查：上揭異議人所有車輛超速行駛之事實，為異議人所不
    爭執，並有採證照片一幀在卷可佐，自堪認定。異議人雖執
    前開情詞置辯，惟駕駛人之違規行為經以科學儀器取得證據
    資料者，當場不能或不宜攔截製單舉發者，得對汽車所有人
    逕行舉發處罰，道路交通管理處罰條例第七條之二第一項第
    七款定有明文，本件舉發員警既係以測速照相科學儀器取得
    證據資料後逕行舉發處罰，於法自無不合，異議人所稱警方
    係以躲在暗處「偷拍」代替勸導指揮方式取締等語，除查無
    法源依據外，且與異議人構成違規事實與否全然無涉，不足
    為採。又駕駛人應隨時注意路況、保持謹慎，並遵守速限行
    駛，方能確保行車安全，尚不得以員警之取締方法或其他個
    人之因素為由而超過法定速限行駛；況舉發機關據異議人申
    訴後函覆，亦載明：「本案係依據測速照相器採證舉發，該
    照相器係經濟部標準檢驗局檢驗合格，尚於有效期間，所測
    得之速度可作為告發依據。…該處測速照相為移動式測速照
    相，非固定式，於測速器前約100 公尺處設有『常有測速照
    相，請依速限行駛』警告標誌及行車速限時速40公里標誌牌
    設於堤外道路旁，清楚可見，以規範駕駛人應依行車速限行
    駛，雖天色昏暗仍應依速限行駛，以確保行車安全，本案超
    速違規屬實，員警依採證照片製單舉發無誤。」等語，有臺
    北市政府警察局萬華分局98年3 月18日北市警萬分交字第09
    830805200 號函附卷可查，是異議人僅空言泛稱行經路段之
    沿途路燈未開啟，視線不明等語，亦難認有理由；再本案違
    規之時間係「九十七年十二月十四日十七時五十八分許」，
    此有上開北市警萬分交字第09830805200 號函及臺北市政府
    警察局舉發違反道路交通管理事件北市警交大字第A0000000
    0 號通知單一紙附卷可稽，而異議人所提出之臺北市交通官
    制工程處九十七年十二月十九日公佈發文稿所載桂林路底水
    門堤外停車場機車專用道，自「九十七年十二月二十一日」
    （即異議人違規日期之後）起交通動線變更，請依新設之交
    通號誌、標誌、標線指示行駛等，由該函稿附卷可按，是異
    議人違規時間亦與其所辯新交通動線變更無關，且違規之九
    十七年十二月十四日十七時五十八分許，正值冬季日末前後
    ，光線自屬不明，騎乘機車尤應留意車速以策安全，則異議
    人所指拍攝時間為大白天亦屬無據。
四、綜上，異議人於上揭時、地騎乘前開機車在行車速度限速四
    十公里之道路，經測時速五十四公里，超速十四公里之違規
    行為，事證已臻明確，應堪認定，然原裁決機關僅援引道路
    交通管理處罰條例第四十條規定，裁罰異議人罰鍰一千二百
    元，漏未引用同條例第六十三條第一項第一款之規定，記違
    規點數一點，顯有不當。從而，本件異議人之異議雖無理由
    ，但原處分既有上開可議之處，自應將原處分撤銷，另裁定
    如主文第二項所示。
據上論斷，應依道路交通案件處理辦法第二十條前段，裁定如主
文。
中    華    民    國    98    年    6     月    30    日
                      交通法庭  法  官  李幼妃
以上正本證明與原本無異
如不服本裁定應於送達後5日內向本院提出抗告狀
                                書記官  廖貞音
中    華    民    國    98    年    6     月    30    日


司法院資訊處製作；財團法人民間司法改革基金會備份。
